臺灣臺北地方法院刑事判決　　　　　　 95年度交易字第399號
公　訴　人　臺灣臺北地方法院檢察署檢察官
被　　　告　丙○○
　　　　　　　　　　（現因另案羈押於臺灣臺北看守所）
上列被告因過失傷害案件，經檢察官提起公訴（95年度偵字第43
74號），本院判決如下：
    主  文
丙○○因過失傷害人，處有期徒刑貳月，如易科罰金，以銀元參
佰元即新臺幣玖佰元折算壹日。
    事  實
一、丙○○於民國94年09月19日22時52分許，駕駛車牌號碼7978
    -HD號（起訴書誤載為978-HD 號）自小客車，沿臺北市○○○路南往北方向行駛，至臺北市○○○路與新生北路口時，
    本應注意遵守速限之規定，不得超速行駛，並應注意車前狀
    況，隨時採取必要之安全措施，而依當時天候晴、夜間有照
    明、路面無缺陷、無障礙物、視距良好、號誌運作正常之情
    形，並無不能注意之情事，竟疏未注意及此，見前開路口交
    通號誌已由綠燈變成黃燈，猶強行以逾時速50公里之速度通
    過，且疏未注意車前狀況，適有甲○○騎乘車號MDU-370 號
    重型機車沿長安東路西往東方向，行駛至該路口，亦疏未注
    意交通號誌而闖紅燈行駛，雙方因而發生碰撞，致甲○○人
    車倒地，受有頭部外傷及左手腕5公分乘0.2公分、右手肘3
    公分乘0.3公分與1.5公分乘0.3公分、右膝1公分乘1 公分之
    身體多處擦傷等傷害。丙○○於肇事後，在未為任何有偵查
    犯罪職權之公務員發覺前，向到達現場處理之員警坦承其肇
    事，自首而接受裁判。
二、案經甲○○訴由臺北市政府警察局中山分局報告臺灣臺北地
    方法院檢察署檢察官偵查起訴。
    理  由
一、按被告以外之人於偵查中向檢察官所為之陳述，除顯有不可
    信之情況者外，得為證據，刑事訴訟法第159條之1 第2項定
    有明文，是本院審酌證人乙○○於檢察官偵查時具結後之證
    言，其陳述時之外在環境及情況，並無顯不可信之情形，揆
    諸前揭規定，有證據能力，合先敘明。
二、訊據被告丙○○固坦承有於前揭時地駕駛前開自小客車，與
    告訴人甲○○所騎乘之前述機車發生碰撞，惟矢口否認有何
    過失傷害犯行，辯稱：被告當時確定是綠燈才通過，是告訴
    人闖紅燈，且被告第一次開車撞到人會害怕，所以忘記踩煞
    車，才滑行30公尺左右，若超速行駛，撞到人後人應該會彈
    飛，不會被撞後滑過引擎蓋，而跌在車子相撞地點的旁邊，
    告訴人也不可能只受有擦傷，且現場也會有很長的煞車痕跡
    ，可是事實上卻是完全沒有煞車痕跡，足證被告並未超速行
    駛，又從新生南路下橋到交岔路口時，因那裡是橋，旁邊是
    擋住的，到路口中間才看到左右來車，並非未注意車前狀況
    等語。
三、經查：
  (一)證人乙○○於檢察官偵查時具結證稱：「我於94年09月19日
    晚上10時許，在長安東路站在路邊等紅綠燈，有一台汽車從
    新生北路南往北方向開車速度非常快，機車是從長安東路西
    往東方向行走，該汽車是在綠燈跳黃燈時快速通過，機車被
    撞後向上彈起很高，被撞後機車卡在小客車前方，我立刻報
    警，其實是開車的人搶黃燈，被撞時開車的已經是紅燈了。
    」等語（見偵查卷第42、43頁）。
  (二)證人林秉毅於本院審理時具結證稱：「我與被告算是同事，
    認識大概5、6年，我那天坐在被告所駕駛汽車的後座，我們
    從新生北路下橋的中間，我有抬頭看到是綠燈，當時時速40
    ，突然有台機車從中間車道過來，我們沒有看到，不曉得那
    台機車時速，因看到機車時煞車已經踩不住，被告所駕駛汽
    車與機車碰撞的地點是在交叉路口中間，發生碰撞時，我確
    定是綠燈，被告撞到時嚇到，沒有減速，被告在下平面交叉
    路口時，是沒有注意到前方有車，來不及煞車，加上告訴人
    突然開過來才撞上，確定是撞到機車側方如卷附照片有毀損
    的地方沒有錯。」等語（見本院96年3月29日審判筆錄第2至
    4 頁）。則證人乙○○與林秉毅關於當時號誌之情況及被告
    之車速等證述情節並不一致，關於號誌狀況部分，證人林秉
    毅稱是在被告汽車從新生北路下橋的中間，有抬頭看到是綠
    燈，則此時被告所駕駛之汽車距交岔路口尚有一段距離，不
    足以證明被告駕車經過交岔路口時是綠燈狀況，又證人林秉
    毅雖稱在兩車發生碰撞時他確定還是綠燈等語，然在發生車
    禍之際，一般人正常之反應會將目光集中在碰撞之車輛或駕
    駛人上，以瞭解究竟發生何事，證人林秉毅卻稱其確定當時
    還是綠燈，其記憶恐有誤，至於當時被告車速部分，證人林
    秉毅稱是時速40公里，證人乙○○則證述被告當時車速非常
    快，再參諸告訴人所騎乘之機車右側車身嚴重損壞之車損狀
    況，此有現場機車照片及臺北市政府警察局中山分局交通分
    隊道路交通事故補充資料表附卷可憑（見偵卷第28、29頁，
    本院卷第49頁），足見當時一開始撞擊力量之大，亦堪認被
    告駕車之車速應已超過規定之時速50之車速，是以證人乙○○之證述較為可採，又證人乙○○是當時經過事發地點之路
    人，與被告及告訴人並不認識，亦無親誼或仇怨關係，而證
    人林秉毅與被告是同事關係，其證言難免迴護被告之詞，是
    據上所陳，關於當時之號誌狀況及被告車速部分以證人乙○○之證詞較可採信，且從現場照片及道路交通事故調查報告
    表（一）觀之，前述交岔路口並無視距不良之情事，是堪認
    被告當時駕車行經前述交岔路口時，為搶黃燈通過而超速行
    駛，且未注意車前狀況，才會與告訴人騎乘之機車在交岔路
    口之中央發生碰撞。
  (三)前揭犯罪事實，並有臺北市政府警察局交通警察大隊事故肇
    事原因初步分析研判表、道路交通事故現場圖、臺北市政府
    警察局中山分局交通分隊道路交通事故補充資料表、交通事
    故談話紀錄表、道路交通事故調查報告表（一）及（二）、
    道路交通事故肇事人自首情形紀錄表、道路交通事故當事人
    酒精測定紀錄表、現場及車損照片附卷可考（分別見偵卷第
    12、14至20、22至29頁，本院卷第47至62頁）。而告訴人確
    因本件車禍受有頭部外傷及左手腕5公分乘0.2公分、右手肘
    3 公分乘0.3公分與1. 5公分乘0.3公分、右膝1公分乘1公分
    之身體多處擦傷等傷害，亦有馬偕紀念醫院診斷證明書1 紙
    在卷足憑（見偵卷第11頁）。
  (四)按行車速度，依速限標誌或標線之規定，無速限標誌或標線
    者，行車時速不得超過50公里；次按汽車行駛時，駕駛人應
    注意車前狀況及兩車併行之間隔，並隨時採取必要之安全措
    施。道路交通安全規則第93條第1項第1 款、第94條第3項分
    別定有明文。查本件被告領有適當駕駛執照，有前揭道路交
    通事故調查報告表（二）附卷可稽，其駕駛汽車自應注意前
    開道路交通安全規則等相關規定，且當時天候晴、夜間有照
    明、路面無缺陷、無障礙物、視距良好、號誌運作正常之情
    形，亦有前揭道路交通事故調查報告表（一）在卷可佐，並
    無不能注意之情事，被告竟疏未注意，見路口交通號誌已變
    成黃燈，猶強行以逾時速50公里之速度通過，且疏未注意車
    前狀況，以採取必要之安全措施，致與告訴人所騎乘之機車
    發生碰撞，造成告訴人受傷，被告對本件車禍之發生，顯有
    過失，且被告之過失行為與告訴人所受傷害間，存有相當因
    果關係，應甚明確。另被告亦有超速駕駛之行為，已詳如前
    所述，故公訴意旨漏未認被告有違反遵守速限行駛之注意義
    務，尚有未洽，附此敘明。
  (五)又按汽車行駛至交岔路口，其行進應遵守燈光號誌；車輛面
    對圓形紅燈表示禁止通行，不得超越停止線或進入路口，道
    路交通安全規則第102條第1項第1 款、道路交通標誌標線號
    誌設置規則第206條第5款分別定有明文。查被告在黃燈亮起
    時由南往北搶行通過交岔路口，且在交岔路口中央與由西往
    東行駛至該處之告訴人騎乘之機車發生碰撞，已詳如前所述
    ，則被告經交岔路口當時南往北行向之號誌既為黃燈，可見
    告訴人西往東之行向即為紅燈，告訴人竟疏未遵守號誌之指
    示而闖越行駛，致與被告駕駛之汽車發生碰撞，其亦有過失
    之情，此有臺北市車輛行車事故鑑定委員會之鑑定意見書在
    卷可憑（見偵卷第55至58頁），但仍無解於本件被告過失責
    任之成立。
  (六)綜上所述，本件事證明確，被告過失傷害犯行洵堪認定，應
    依法論科。
三、查被告行為後，刑法業於94年2月2日修正公布，95年7月1日
    起施行。按行為後法律有變更者，適用行為時之法律，但行
    為後之法律有利於行為人者，適用最有利於行為人之法律，
    修正後刑法第2條第1項定有明文。此條規定係規範行為後法
    律變更所生新舊法律比較適用之準據法，本身尚無新舊法比
    較之問題，於新法施行後，應一律適用新法第2條第1項之規
    定，為「從舊從輕」之比較，先予敘明。再按本次法律變更
    ，比較時應就罪刑有關之共犯、未遂犯、想像競合犯、牽連
    犯、連續犯、結合犯，以及累犯加重、自首減輕暨其他法定
    加減原因（如身分加減）與加減例等一切情形，綜其全部罪
    刑之結果而為比較（最高法院95年5月23日95年度第8次刑庭
    會議決議參照）。經查：
  (一)刑法第284條第1項前段之過失傷害罪，法定刑罰金刑部分為
    5百元以下罰金，而修正後刑法施行法增訂第1條之1 規定：
    「中華民國94年1月7日刑法修正施行後，刑法分則編所定罰
    金之貨幣單位為新臺幣。94年1月7日刑法修正時，刑法分則
    編未修正之條文定有罰金者，自94年1月7日刑法修正施行後
    ，就其所定數額提高為30倍。但72年6 月26日至94年1月7日
    新增或修正之條文，就其所定數額提高為3 倍」，另刑法第
    33條第5 款修正為：「主刑之種類如下：五、罰金：新臺幣
    1 千元以上，以百元計算之」，是依修正後之法律，刑法第
    284條第1項前段所得科處之罰金刑最高為新臺幣1萬5千元、
    最低為新臺幣1 千元；然依被告行為時之刑罰法律，即罰金
    罰鍰提高標準條例第1 條前段規定之提高倍數10倍及修正前
    刑法第33條第5款規定之罰金最低額（銀元）1元計算，該罪
    之罰金刑最高為銀元5 千元，最低額為銀元10元，若依現行
    法規所定貨幣單位折算新臺幣條例第2 條換算為新臺幣，最
    高額雖與新法相同，然最低額僅為新臺幣30元。因此，比較
    上述修正前、後之刑罰法律，自以被告行為時關於科處罰金
    刑之法律較有利於被告。
  (二)關於被告自首部分，修正前刑法第62條規定「對於未發覺之
    罪自首而受裁判者，減輕其刑。但有特別規定者，依其規定
    」，修正後刑法第62條則規定「對於未發覺之罪自首而受裁
    判者，得減輕其刑。但有特別規定者，依其規定」，比較新
    舊法之結果，舊法較有利於被告。
  (三)是綜其全部罪刑之結果而為比較後，應依刑法第2條第1項前
    段規定，適用修正施行前刑法相關規定，予以論處。
  (四)另刑法第2條第1項之規定，係規範行為後「法律變更」所生
    新舊法比較適用之準據法。故如新舊法處罰之輕重相同，即
    無比較適用之問題，非此條所指之法律有變更，即無本條之
    適用，應依一般法律適用原則，適用裁判時法（最高法院95
    年11月07日第21次刑事庭會議決議參照），而被告行為後，
    刑法施行法業於95年6月14日增訂公布第1條之1，其中第1項
    規定之內容已詳如前述，惟依被告行為時之法律即罰金罰鍰
    提高標準條例第1 條前段，業將刑法分則罪名法定刑之罰金
    所定數額提高10倍，再由銀元換算為新臺幣之結果，刑法第
    284條第1項法定刑之罰金數額並無不同，對被告而言尚無有
    利或不利之情形，揆諸前揭說明，自不生新舊法比較之問題
    ，應依一般法律適用原則，適用裁判時法即刑法施行法第1
    條之1 第1項、第2項前段之規定，而不再適用罰金罰鍰提高
    標準條例第1 條前段（臺灣高等法院及其所屬法院95年12月
    刑事法律座談會討論結論參照），併此敘明。
四、核被告所為，係犯刑法第284條第1項前段之過失傷害罪。被
    告於肇事後未被有偵查犯罪職權之機關或公務員發覺前，即
    主動向據報到場處理之臺北市政府警察局中山分局交通分隊
    警員坦承肇事，有警製自首調查表在卷可參（見偵卷第22頁
    ），為對於未發覺之罪自首而接受裁判，應依修正前刑法第
    62條前段規定減輕其刑。爰審酌被告已積極表達與告訴人和
    解之意願，然終因告訴人始終未到庭，而無法賠償告訴人損
    害，告訴人所受之傷勢非輕，被告犯罪後否認犯行之態度，
    及與告訴人對此車禍之發生均有過失，雙方過失之輕重等一
    切情狀，量處如主文所示之刑。末查，被告行為時之刑法第
    41條第1項前段規定：「犯最重本刑為5年以下有期徒刑以下
    之刑之罪，而受6 個月以下有期徒刑或拘役之宣告，因身體
    、教育、職業、家庭之關係或其他正當事由，執行顯有困難
    者，得以1元以上3元以下折算1 日，易科罰金。…併合處罰
    之數罪，均有前項情形，其應執行之刑逾6 月者，亦同。」
    ，又被告行為時之易科罰金折算標準，修正前罰金罰鍰提高
    標準條例第2 條前段（現已刪除）規定，就其原定數額提高
    為1百倍折算1日，則被告行為時之易科罰金折算標準，應以
    銀元3百元折算1 日，經折算為新臺幣後，應以新臺幣9百元
    折算為1日。惟95年7月1日修正公布施行之刑法第41條第1項
    前段則規定：「犯最重本刑為5 年以下有期徒刑以下之刑之
    罪，而受6個月以下有期徒刑或拘役之宣告者，得以新臺幣1
    千元、2千元或3千元折算1 日，易科罰金。…前項規定於數
    罪併罰，其應執行之刑未逾6 月者，亦適用之。」，比較修
    正前後之易科罰金折算標準，以被告行為時之95年7月1日修
    正公布施行前規定，較有利於被告，依現行刑法第2條第1項
    前段規定，應適用修正前刑法第41條第1 項前段定其折算標
    準。
據上論斷，依刑事訴訟法第299條第1項前段，刑法第2條第1項前
段、第284條第1 項前段，修正前刑法第62條前段、第41條第1項
前段，刑法施行法第1條之1第1項、第2項前段，修正前罰金罰鍰
提高標準條例第2條，現行法規所定貨幣單位折算新臺幣條例第2
條，判決如主文。
本案經檢察官江貞諭到庭執行職務
中　　華　　民　　國　　96　　年　　4 　　月　　12　　日
　　　　　　　　　刑事第五庭審判長法　官　黃程暉
                                  法　官　高偉文
                                  法　官　賴秀蘭
以上正本證明與原本無異。
上正本證明與原本無異。
如不服本判決，應於判決送達後10日內向本院提出上訴狀（應抄
附繕本）。告訴人或被害人如對於本判決不服者，應具備理由請
求檢察官上訴，其上訴期間之計算係以檢察官收受判決正本之日
期為準。
　　　　　　　　　　　　　　　　  書記官　游秀珠
中　　華　　民　　國　　96　　年　　4 　　月　　18　　日
附錄本案論罪科刑法條
中華民國刑法第284條
因過失傷害人者，處 6 月以下有期徒刑、拘役或 5 百元以下罰
金，致重傷者，處1年以下有期徒刑、拘役或5百元以下罰金。
從事業務之人，因業務上之過失傷害人者，處1 年以下有期徒刑
、拘役或1千元以下罰金，致重傷者，處3年以下有期徒刑、拘役
或2千元以下罰金。
